臺灣高等法院臺中分院刑事判決　　　 100年度上易字第1376號
上　訴　人
即　被　告　陳慶章
上　訴　人
即　被　告　賴柏合
上列上訴人等因竊盜案件，不服臺灣南投地方法院100年度易字
第91號中華民國100年8月16日第一審判決（起訴案號：臺灣南投
地方法院檢察署100年度偵字第315號），提起上訴，本院判決如
下：
    主    文
陳慶章、賴伯合之上訴均駁回。
    理    由
一、按依刑事訴訟法第350條、第361條、第362條、第367條規定
    ，不服地方法院之第一審判決而上訴者，須提出上訴書狀，
    並應敘述具體理由，為上訴必備之程式；其所提出之書狀未
    敘述上訴理由，或僅曾以言詞陳述上訴理由者，均應於上訴
    期間屆滿後20日內補提理由書於第一審法院。第一審法院經
    形式審查，認逾期未補提上訴理由者，應定期間先命補正；
    逾期未補正者，為上訴不合法律上之程式，應以裁定駁回。
    倘已提出上訴理由，但所提非屬具體理由者，則由第二審法
    院以上訴不合法律上之程式，判決駁回。而所謂具體理由，
    必係依據卷內既有訴訟資料或提出新事證，指摘或表明第一
    審判決有何採證認事、用法或量刑等足以影響判決本旨之不
    當或違法，而構成應予撤銷之具體事由，始克當之（例如：
    依憑證據法則具體指出所採證據何以不具證據能力，或依憑
    卷證資料，明確指出所為證據證明力之判斷如何違背經驗、
    論理法則）；倘僅泛言原判決認定事實錯誤、違背法令、量
    刑失之過重或輕縱，而未依上揭意旨指出具體事由，或形式
    上雖已指出具體事由，然該事由縱使屬實，亦不足以認為原
    判決有何不當或違法者（例如：對不具有調查必要性之證據
    ，法院未依聲請調查亦未說明理由，或援用證據不當，但除
    去該證據仍應為同一事實之認定），皆難謂係具體理由，俾
    與第二審上訴制度旨在請求第二審法院撤銷、變更第一審不
    當或違法之判決，以實現個案救濟之立法目的相契合，並節
    制濫行上訴（最高法院97年度臺上字第892號刑事判決意旨
    參照）。
二、上訴人即被告陳慶章、賴柏合（下稱被告陳慶章、賴柏合）
    不服原審判決提起上訴，其等上訴理由分別略謂如下：
  (一)被告陳慶章部分：原審判決書所載事實及理由有諸多與事實
    不符之處，例如原審判決記載本案查獲警員張鈞堡於審理時
    證述「1月6日凌晨被告陳慶章就有與我們先到挖掘（苦茶樹
    ）現場拍照，早上的時候又請鄉公所到該地點作衛星定位，
    發現該處為國有土地由國有財產局管理，因此再請國有財產
    局至現場定位確認，我們亦同時到該處拍照，被告陳慶章本
    人也跟我們至現場確認」等語，根本不實。被告根本沒有跟
    任何人至挖掘現場拍照或確認，附卷之現場照片八張，被告
    無法確認與被告有何關聯，照片所照之處被告亦無法確認是
    否挖掘現場所照，警方定位及測量確認時，被告完全不知情
    ，更沒有在現場做任何指認，被告無法理解警方為何做出對
    被告不實之指控及證述。原審判決認定被告攜帶兇器前往案
    發地竊取苦茶樹與事實不符，該苦茶樹種在道路旁，之前就
    已經斜倒，被告只徒手挖掘一些泥土就可輕鬆搬動，不須要
    任何工具，被告是將苦茶樹搬上車後，才到工寮拿工具（十
    字鎬2支、小鋤頭1支、釘拔1支），該工具是為了種苦茶樹
    挖掘坑洞所用。
  (二)被告賴柏合部分：被告案發當天因喝酒頭痛，只在小貨車上
    休息，絕無原審判決書所載把風之犯罪事實，更無於法庭上
    坦承犯罪之意及事實。
三、經查：
  (一)被告陳慶章於100年1月6日凌晨1時40分駕駛被告賴柏合之母
    黃美珠所有、車牌號碼QM-3062號自用小貨車，搭載被告賴
    柏合，車斗上綁縛苦茶樹1株，行經南投縣國姓鄉○○路與
    長春路口時，遭南投縣政府警察局埔里分局巡邏員警攔檢查
    獲等情，業據被告陳慶章、賴柏合供認在卷。被告陳慶章於
    警詢時雖供認有挖取苦茶樹之行為，亦坦認「用來挖苦茶樹
    之工具均為其所有」（見警卷第5頁），惟辯稱挖取苦茶樹
    地點之土地「是其朋友所有，也經過朋友同意才前往挖取…
    朋友叫古新港（譯音）…不知挖取的地點是國有財產局的土
    地」（見警卷第5頁、背面）云云。然被告陳慶章經移送南
    投地方法院檢察署復訊時坦承：「我有去找賴柏合借車，我
    有跟他說要去竊取樹木，他也知道要去竊取樹木，工具是我
    帶的…由我下車帶上開工具，將苦茶樹挖起來後，再放到貨
    車上，之後開下山於國姓鄉加油站斜對面被查獲，我挖時，
    賴柏合在車上，他知道我在挖…我知道錯了，不會再犯」等
    語（見偵查卷第32、33頁）。後因檢察官提起公訴，被告陳
    慶章於原審行準備程序時始否認竊盜犯行，辯稱樹木之前是
    伊與洪成旭載去種，後來看到樹倒下去，把它載回來種，沒
    有拿工具挖云云（見原審卷32頁），次又辯稱「苦茶樹是種
    植在我的朋友綽號『阿旭』（音譯）的土地上，我有經過他
    的同意種植該樹，我已經種植了二、三年…但後來我在那邊
    有租個土地要種樹，所以就想要移植到我新的土地」云云（
    見原審卷第75頁），乃原審受命法官提示現場照片，被告陳
    慶章復供稱「我只承認我有去竊取苦茶樹，但我沒有拿鋤頭
    等工具去挖樹」（見原審卷第76頁）。而原審審理時，依職
    權傳訊查獲警員張鈞堡詢問本案查獲情形、查扣之十字鎬2
    支、小鋤頭1支、釘拔1支當時放置於小貨車之位置、何人帶
    同到挖掘現場拍照及挖掘是徒手或工具所為等情，經證人張
    鈞堡證述後，被告陳慶章對其證言僅陳稱「照相時，我並沒
    有與警員一起去過」等語，其餘俱無爭執（見原審卷116 頁
    ）。於言詞辯論時被告陳慶章復改以「如前所述，照片與警
    員去定位時，我不知到他們去那邊定位。我確實有拿苦茶樹
    ，但那是我朋友讓我取拿的」云云（見原審卷123頁）為辯
    ，足見被告陳慶章前開供詞前後反覆不一，已難信實。而所
    辯挖掘苦茶樹之土地係友人「古新港」所有；或經友人「洪
    成旭」或綽號「阿旭」之人同意，被告陳慶章均未提出各該
    人之確實之年籍、住居所等資料以供查證，且被告陳慶章若
    經友人同意，何以選擇深夜挖掘、啟運？又如僅將苦茶樹遷
    移至其附近新租之土地種植，焉有將之運下山（如下述）之
    必要？是依本件情節，在在顯示其上開所辯各節，無一可以
    採信。
  (二)而本案查獲地點係在國姓鄉○○路與長春路口，依被告陳慶
    章於偵查時所供「之後，開下山後於國姓鄉加油站斜對面被
    查獲」等語，換言之，被告陳慶章挖取苦茶樹地點與其等遭
    警查獲之處，顯有相當之距離與路程。且依附卷照片所示（
    見警卷第21頁上方照片2張、22頁右下方照片1張），該挖掘
    地點確有挖掘後所生之大型坑洞情形，是以，若非被告帶同
    警員到場，警員焉有在廣大山區，於短時間內即查知挖掘現
    場之可能，是被告泛稱其未與警員到現場拍照、不知到警員
    去那邊定位云云，要不影響本案事實之認定。
  (三)又本案查獲時在被告陳慶章駕駛之小貨車車斗上，併扣得十
    字鎬2支、小鋤頭1支、釘拔1支，已經被告陳慶章自承在卷
    ，被告陳慶章亦不否認各該工具為其所有。另被告陳慶章於
    警局初詢時坦認扣案工具是用來挖苦茶樹（見警卷第5頁）
    、復於檢察官訊問時供承「工具是我帶的…由我下車帶上開
    工具，將苦茶樹挖起來」等語（見偵查卷第32頁），再依附
    卷照片所示，被告等查獲時該苦茶樹根部，係連同部分泥土
    而呈圓球狀（見警卷第21頁左下方照片1張、第22頁右上方
    照片1張）、挖掘現場有遭挖掘後所生大型坑洞等情事，亦
    足以認定被告陳慶章於竊取該苦茶樹時，確有使用上開工具
    之情，所辯徒手挖掘顯無可能。
  (四)另被告賴柏合雖於警局初詢時否認知悉被告陳慶章竊取上開
    苦茶樹之事實，辯稱：「陳慶章告訴我是他朋友同意他挖的
    」（見警卷第5頁）；嗣經移送南投地方法院檢察署訊問時
    ，被告賴柏合則坦承「我的確有懷疑他（陳慶章）是不是在
    偷別人的樹…願意認罪」等語（見偵查卷第34頁），被告嗣
    於原審分別於100年3月17日、4月28日行準備程序時否認犯
    行，然另於原審於100年5月26日行準備程序時又為認罪之陳
    述（見原審卷第79頁），原審審理時亦陳述「我對於起訴事
    實全部認罪」（見原審卷第122頁），請求原審予以緩刑之
    宣告（見原審卷第123頁）。足見，被告賴柏合前開所辯案
    發當天因喝酒頭痛，只在小貨車上休息，絕無原審判決書所
    載把風之犯罪事實，更無於法庭上坦承犯罪之意及事實云云
    ，顯與事實不符，洵無可採。
四、綜合上述，本院依形式審查，原審依被告賴柏合之認罪陳述
    ，核與被告陳慶章於警詢及偵查時供認情節、證人即國有財
    產局職員顏秀華於警詢中之證述大致相符，又佐以相關書證
    及扣案之十字鎬2支、小鋤頭1支、釘拔1支等證物，而依證
    人即查獲警員張鈞堡於原審審理時之證述，就被告陳慶章所
    辯各節一一論述其不可採信之理由，詳予審核認定被告2人
    共同攜帶竊盜之犯行，並就被告陳慶章部分依累犯規定加重
    其刑，分述被告2人量刑所依憑之事項，復載明被告賴柏合
    前無犯罪科刑紀錄，因一時思慮不周而有本案犯行，經此刑
    事程序後，應能之所警惕，予以緩刑2年之宣告，依刑法第
    74條第2項第4款規定，命被告賴柏合於本案確定之日起三個
    月內須向公庫支付新台幣5萬元之理由，其認事用法均無違
    誤，量刑亦屬妥適，被告陳慶章上訴理由猶執前詞，否認犯
    行，顯非可採。被告賴柏合於原審為認罪陳述，請求原審給
    予緩刑之宣告，迨原審為緩刑2年宣告後，卻一反認罪態度
    ，為前開否認犯行、認罪之表示，更屬無稽。是以，被告等
    上訴均未依法指摘或表明原審判決有何採證認事、適用法律
    或量刑等足以影響判決本旨之不當或違法，而構成應予撤銷
    之具體事由，且前開上訴理由亦不足認為原判決有何不當或
    違法之處，難謂係提起上訴之具體理由，應認其等之上訴均
    違背法律上之程式，爰不經言詞辯論，均駁回被告2人之上
    訴。
據上論斷，應依刑事訴訟法第367條前段、第372條，判決如主文
。
中    華    民    國   100    年    10    月    25    日
            刑事第六庭    審判長法  官  李  文  雄
                                法  官  黃  小  琴
                                法  官  王  邁  揚
以上正本證明與原本無異。
不得上訴。
                                書記官  陳  信  和
中    華    民    國  100    年    10     月    25    日